【裁判字號】    97,抗,5
【裁判日期】    970215
【裁判案由】    本票裁定
【裁判全文】
臺灣板橋地方法院民事裁定                 97年度抗字第5號
抗  告  人  甲○○
相  對  人  大眾商業銀行股份有限公司
                      下1樓
法定代理人  乙○○
上列當事人間因本票裁定事件，對於中華民國96年10月18日本院
96年度票字第11922號民事裁定，提起抗告，裁定如下：
    主  文
抗告駁回。
抗告程序費用由抗告人負擔。
    理  由
一、按本票發票人或背書人，得為免除作成拒絕證書之記載；發
    票人為前項記載時，執票人得不請求作成拒絕證書而行使追
    索權。又本票上雖有免除作成拒絕證書之記載，執票人仍應
    於所定期限內，為付款之提示，但對於執票人主張未為提示
    者，應負舉證之責，票據法第124 條、第94條第1 項、第2
    項前段、第95條分別定有明文。次按本票既載明免除作成拒
    絕證書，則執票人聲請裁定准予強制執行時，自毋庸提出已
    為付款提示之證據；且本票執票人依票據法第123 條規定向
    本票發票人行使追索權，聲請法院裁定准予強制執行，係屬
    非訟事件，對於此項聲請所為裁定，僅依非訟事件程序，就
    本票形式上之要件是否具備予以審查為已足（最高法院84年
    度臺抗字第22號裁定意旨參照）。
二、本件相對人主張：伊執有抗告人與興運科技股份有限公司、
    柯玉貞於民國89年9 月14日共同簽發免除作成拒絕證書之本
    票1 紙（下稱系爭本票），內載金額新臺幣20,000,000 元
    ，到期日為94年9 月30日，詎於到期日提示後尚有如原裁定
    主文第1 項所示之本金及利息未獲清償，依票據法第123 條
    聲請裁定許可強制執行等情，業據其提出本票影本1 紙為證
    ，原裁定予以准許，於法即無不合。抗告意旨略以：本件相
    對人於到期日並未向抗告人為提示或催討，卷內亦無提及催
    討之證據，原審裁定准許相對人強制執行之聲請，實非適法
    ，應予以廢棄等語。惟查，系爭本票既有免除作成拒絕證書
    之記載，依票據法第124 條準用第95條之規定，應由主張相
    對人未為付款提示之抗告人負舉證責任，然抗告人並未就此
    提出任何證據以實其說，其抗告理由所指即非可採。是抗告
    意旨求為廢棄原裁定，為無理由，應予駁回。
三、據上論結，本件抗告為無理由，應依非訟事件法第21條第2
    項、第24條第1 項、第46條，民事訴訟法第495 條之1 第1
    項、第449 條第1 項、第95條、第78條，裁定如主文。
中    華    民    國    97    年    2     月    15    日
                 民事第三庭審判長法  官  朱耀平
                                 法  官  陳翠琪
                                 法  官  王瑜玲
正本係照原本作成。如不服本裁定，僅得於收受本裁定正本送達
後10日內，以適用法規顯有錯誤為理由，向本院提出再抗告狀，
（須附繕本一份及繳納再抗告裁判費新臺幣1,000 元），經本院
許可後紿可再抗告。
中    華    民    國    97    年    2     月    19    日
                                 書記官  黃美雲


司法院資訊處製作；財團法人民間司法改革基金會備份。
